【裁判字號】    94,訴,7199
【裁判日期】    951227
【裁判案由】    給付報酬
【裁判全文】
臺灣臺北地方法院民事判決              94年度訴字第7199號
原      告  甲○○
訴訟代理人  孫冬生律師
被      告  迪雅國際股份有限公司
法定代理人  乙○○
訴訟代理人  林正杰律師
上列當事人間給付報酬事件，本院於中華民國95年12月6日言詞
辯論終結，判決如下：
    主  文
原告之訴及假執行之聲請均駁回。
訴訟費用由原告負擔。
    事實及理由
一、原告主張：
  (一)原告係「商周青銅兵器」一書之著者，於民國82年11月著
      作出版，嗣與被告於85年7月16日就該著作中第230頁「吳
      王夫差劍」（下稱夫差劍）之圖文著作簽訂合約書（下稱
      系爭契約），約定原告授權被告「夫差劍」圖文重製成工
      藝商品銷售，授權期限自85年1月至87年1月底，限定數量
      為1萬套，擇先逾期或達成數量，即視為期滿，被告應將
      產品售價或（總數量）20％給付原告以為報酬。被告販賣
      「夫差劍」重製工藝品之價格為每件新台幣 (下同)1,200
      元，依約定之數量1萬套計算20％，被告應給付原告授權
      使用報酬240萬元。詎被告逾期繼續重製銷售，且從未給
      付約定之使用報酬，經原告催告仍置之不理。為此，依民
      法第347條準用同法第367條之規定，依系爭契約請求被告
      給付上開報酬。
  (二)系爭契約乃合法有效之授權與技術合作之混合契約：
    １、被告請原告為其提供吳王夫差劍之文字資料，嗣原告提
        供不少資料，包含「攻、敔、王、夫、差、自、乍、其
        、元、用」等象形文字之語文著作，被告將該象形文字
        直接引用於夫差劍工藝品之說明書上，且該說明書上之
        中、英文字亦節自本書內文。皆足證被告與原告訂有合
        法之授權合約書，實不容其嗣後擅自毀約，戲言系爭合
        約無效。
    ２、兩造簽立系爭契約，係將原告所著之「商周青銅兵器」
        書內第230頁之圖文著作權授權被告，非以「吳王夫差
        劍」之原始著作授權予被告；且歷史博物館出版之商周
        青銅兵器暨夫差劍特展論文集，亦係由原告授權所出版
        之書籍，其完整著作權亦屬原告所有。原告係依系爭契
        約之法律關係請求被告給付報酬，為民事事件，非究辦
        被告有無違反著作權法之刑事案件，而被告已自認兩造
        確有授權合約，依契約自由原則，契約本身既不違法，
        被告自有履行之義務。
    ３、系爭契約除授權外，亦包括技術指導報酬，性質為授權
        與技術合作之混合契約。依系爭契約第一條約定：「甲
        方將儘力協助乙方對吳王夫差見仿古製品之指導，以提
        升此仿古劍之藝術與育教娛樂之意義。」，兩造約定之
        報酬非僅為攝影著作與語文著作之授權金，實含有原告
        為其技術指導之指導報酬。
  (三)系爭攝影著作係以夫差劍之實物拍攝而成平面之圖形著作
      ，屬著作權法第5條第1項第5款，保護範疇為攝影著作內
      容、原創性與獨特風格：
    １、系爭「圖文著作」係指原告所著作「商周青銅兵器」一
        書第230頁之語文著作及攝影著作之簡稱，為著作權法
        第5條第1項第1、5款之明文規定之類型。依內政部81年
        6 月10日台（51）內著字第8184002號公告例示：「語
        文著作：包括詩詞、散文、小說、劇本、學術論述、演
        講及其他之語文物作。」，則系爭「商周青銅兵器」一
        書內之文字皆應屬「其他之語文著作」，而為著作權法
        所保護，另該書內之攝影圖片，依法亦應受攝影著作之
        保護。而原告享有「夫差劍」之攝影著作權：本書末頁
        已明示本書負責攝影者為憲煜攝影工作室、英文翻譯為
        貝君儀，而本書所有文字、相片、圖片之著作權皆歸屬
        原告所有，此有憲煜攝影工作室林憲煜及貝君儀之同意
        書為證，故本書內之攝影著作及語文著作權皆為原告所
        有無訛。
    ２、最高法院86年台上字第5222號及台北地方法院88年訴字
        第1683號判決意旨，認如立體物上之立體形式單純性質
        再現平面美術或圖形著作之著作內容者，亦屬重製行為
        。而系爭原告之攝影著作，係以「夫差劍」之實物拍攝
        而成之平面圖形著作，屬本法第5條第1項第5款所定之
        攝影著作之圖形以立體物之方式再現本攝影著作之內容
        ，為重製行為，而其保護之範疇為原告系爭攝影著作之
        內容，及該著作之原創性及獨特風格，非為被告所曲解
        為保護攝影著作中之古文物。又由系爭契約書第一條可
        知，被告重製之夫差劍工藝品非單純仿造自古文物夫差
        劍之原物，而係融入原告系爭攝影著作之原創性及獨特
        風格，故本條文始明示「以提升仿古劍之藝術與育教娛
        樂之意義」而非單純之如法炮製。
  (四)被告販賣「夫差劍」之數量已超過合約約定之1萬套：
    １、被告於其公司之網路自承有29處合作廠商之銷售通路，
        且外交部並曾一次訂購500套作為禮物贈送，原告亦曾
        於年2月27日親自購自誠品書局台中新光百貨分店及94
        年3月16日購自國立歷史博物館員工福利社。又被告自
        原告授權迄今十年，期間生產銷售未曾間斷，故其銷售
        量已遠超過合約書所訂之1萬套。
    ２、被告確有於系爭工藝品開發初期，將工藝件原型樣品交
        原告指導，如何修正本件複製之工藝品與改善研發之用
        ，僅交付原告7、8件，非7、80件，且原告依被告交付
        之樣品予以指導修正並改進後，為被告所取回，則既純
        為請求原告指導之用，被告所交付之樣品既不能出售，
        實際上並無對價可言。
  (五)被告主張同時履行抗辯無理由：
    １、被告曾於年3月19日傳真函文予原告，請原告為其提供
        夫差劍之文字資料，並請原告對其製成之夫差劍工藝品
        成型指導。嗣原告提供不少相關資料，包含「攻、敔、
        王、夫、差、自、乍、其、元、用」等象形文字。又系
        爭契約第6條雖約定原告願義務推廣之，然但書約定需
        辦展單位予被告就經銷條件同意為準，故如何推廣應由
        被告與辦展單位協商，原告為被動之立場，斷無原告主
        動要求指導被告之理由。
    ２、系爭契約第二條明訂，原告授權被告系爭圖文著作權之
        期間為85年1月至87年1月底止，亦即系爭契約屆至87年
        1月底時已條件成就，被告即應有支付價金之義務，不
        存在同時履行抗辯權之行使。
      並聲明：
      (一)被告應給付原告240萬元，及自起訴狀繕本送達翌日起
        至清償日止，按年息百分之5計算之利息。
      (二)願供擔保，請准宣告假執行。
二、被告則抗辯如下：
  (一)系爭契約無效，原告不得據此向被告請求報酬：
    １、「夫差劍」為春秋晚期之青銅兵器，應屬「美術著作」
        類之美術工藝品，其著作財產權依著作權法第30條規定
        早因存續期間屆滿而消滅，已屬公共財產，依法任何人
        皆得自由利用，原告既未就夫差劍享有著作財產權，自
        無權授與被告開發複製為工藝商品。系爭契約以不能之
        給付為標的，且不能給付之情形日後亦無法除去，依民
        法第246條第1項規定，系爭契約為無效之契約，原告自
        不得據此向被告請求授權之使用報酬。
    ２、原告另案告訴被告違反著作權之台北地方法院檢察署94
        年度偵字第19546號不起訴處分書明指：「本件告訴人
        就該古文物所拍攝之攝影著作僅屬單純性質之重製，即
        以攝影機對實物拍攝之照片，尚難稱係將告訴人內心思
        想、情感，藉影像表現方法，以個別獨具之創意表現於
        外，亦即尚難認係著作權法所指之著作；縱認告訴人上
        揭照片係著作權法所保護之著作，惟依上揭著作權法第
        10條之1之規定，其所保護者亦係以攝影方式所『表達
        』之照片，而非所拍攝之『錯金幾何雲紋劍』，被告以
        照片中所拍攝之『錯金幾何雲紋劍』依實際尺寸製成實
        體物，並非侵害攝影著作之表達方式，亦不得據此認定
        被告有侵害著作權之犯行。：：綜觀該說明之內容，無
        非係就錯金幾何雲紋劍之產出年代、實際尺寸、製作工
        法及用途等情加以闡述，尚難謂有何原創性可言，自難
        視為著作權法上之語文著作，而受著作權法之保護。」
    ３、著作權法並無圖文著作之規定，而原告未舉證證明其所
        稱之「圖文著作」符合我國著作權法之著作要件，其指
        其文字著作「攻、敔、王、夫、差、自、乍、其、元、
        用」之象形文字，2000多年前即已存在於「吳王夫差劍
        」上，不論其是否符合我國著作權法「語文著作」之要
        件，依其內容顯非原告之創作，且已逾越著作權法之保
        護期間，自無將其授權予被告之情事。另被告吳王夫差
        劍之商品說明書中、英文皆為被告公司員所自行創作，
        與原告書上說明並不相同，絕無原告所指之侵害情事。
    ４、攝影著作之保護並不及於照片中被拍攝之物品：攝影著
        作創作人林憲煜同意書，充其量僅能證明該照片為其所
        拍攝，惟就該古文物「吳王夫差劍」所拍攝之攝影著作
        ，如前所述，僅屬單純性質之重製，尚難認係著作權法
        所指之著作；縱認原告上揭照片係著作權法所保護之著
        作，惟依著作權法第10條之1之規定，其所保護者係以
        攝影方式所『表達』之照片，而非所拍攝之「吳王夫差
        劍」，被告參考書籍中之「吳王夫差劍」照片，依比例
        縮小製成美術工藝品之實體物，未侵害攝影著作之表達
        方式，自無庸取得原告之授權。
    ５、最高法院86年台上字第5222號及台北地方法院88年訴字
        第1683號兩例判決，其明載僅限於「以立體形式單純性
        質再現平面美術或圖形著作之著作內容」，亦即惟有「
        平面美術」及「圖形著作」有其適用，並不包括「攝影
        著作」等其他著作。此由我國著作權法規定歷年來對「
        重製」定義之變更，即知現行著作權法有關攝影著作之
        重製，並不及於將攝影著作由平面轉成立體之型態：民
        國74年之著作權法第3條第23款有關規定，即謂「重製
        權」係指「不變更著作形態而再現其內容之權。如為圖
        形著作，就平面或立體轉變成立體或平面者，視同重製
        。」，惟該「視同重製」之規定，當時亦僅限於「圖形
        著作」一種，而不及於其他著作類型。且該「重製權」
        之定義，因與專利實施權有重疊侵犯之處，故於81年著
        作權法修正時已被刪除修正。
  (二)原告未舉證證明被告生產販賣夫差劍之數量：
    １、原告僅空言泛指被告有29處銷售通路，且誠品書店有許
        多分店，即直接推測被告銷售數量早已超過合約書所定
        一萬套之限定，而未提出任何證據以實其說，被告堅決
        否認之。按銷售通路多寡與商品能否暢銷本屬二事，兩
        者並無直接因果關係。原告又稱外交部曾訂購數百件，
        作為外交贈品，更係空穴來風，無中生有，迄今仍未舉
        證證明，被告否認之。又原告請求之每件1,200元為經
        銷商之零售單價，並非被告銷售與經銷商之產品售價，
        不應作為本件請求被告給付報酬之依據。
    ２、系爭契約第二條係就系爭契約何時期滿，為一選擇型之
        約定，絕無原告自稱之「合約屆期，即視為販賣壹萬套
        」之曲解。實則，系爭契約第二條已明載，合約存續期
        間係自85年元月起至87年元月底止，合作續約需雙方另
        行簽定，今雙方於合約期滿後，既未另行簽約，就合約
        期滿後之行為，自不受合約條款約定之限制。
  (三)被告為同時履行之抗辯：
    １、原告需擁有專有之著作權可供被告開發複製為工藝商品
        ：如前所述，「夫差劍」依法已為「公共財產」，任何
        人皆得利用、複製，無須得到原告之同意或授權，被告
        又何須無端給付不必要的權利金予原告。且坊間本已存
        有許多相關書籍，如85年1月歷史博物館發行之「商周
        青銅兵器暨夫差劍特展論文集」，皆有詳細尺寸、銘文
        等資料足供被告參酌，據以自行製作仿古製品，根本無
        須參考原告之資料。被告於簽約前即已自行進行開模製
        作之工作，當時因原告所誤導，誤認原告為有權授權製
        作「夫差劍」美術工藝品之著作權人，始會據以簽約。
        故原告所提供之「夫差劍」攝影著作，並非被告開發複
        製工藝商品目的所需之對待給付，被告自無給付著作權
        使用報酬之義務。
    ２、原告需提供技術指導，於展覽時應義務協助推廣銷售：
        依據系爭契約第一條，原告應協助指導被告對夫差劍仿
        古製品之指導，惟原告於合約存續期間從未將其收藏之
        「夫差劍」真品提供予被告，作為製作開模之參考或提
        供其他技術指導，履行其對待給付之義務；致使原告開
        模，全係自行參考歷史博物館發行之「商周青銅兵器暨
        夫差劍特展論文集」相關資料研發製成縮小比例之夫差
        劍工藝商品。又依系爭契約第6條，仿古劍商品銷售搭
        配原告珍藏古劍於世界各地展覽時得以展售，原告願義
        務推廣之。惟原告於合約存續期間從未履行義務協助推
        廣銷售之對待給付義務。
    ３、綜觀系爭契約全部七條條文中，第一、五條係約定原告
        應就「夫差劍」仿古製品提供技術指導，第六條則約定
        原告願義務推廣「夫差劍」仿古製品之銷售，共有三條
        條文規範有關原告應技術指導及義務推廣之相關事宜，
        比例上占全部條文的3/7，反觀就著作權授權僅於第二
        條約定，條文比例僅占1/7，顯見當時當事人立約之真
        意，原告應履行技術指導及義務推廣之責任，占有極大
        的比重，由全文記載之旨趣以觀，原告向被告收取報酬
        前，亦應同時履行三項對待給付，乃契約當事人當時立
        約之真意，否則不會以3/7比例之條文，規範彼此間之
        權益。故本件依照民法第264條及系爭契約約定，在原
        告未同時履行前述三項對待給付前，被告自得拒絕給付
        報酬。
  (四)被告已以實物「龍祥文具組」給付原告全部報酬：
    １、86年底左右雖然當時被告銷售系爭物品的數量甚少，原
        告卻以其欲參加國際學術會議為由，要求被告提前分兩
        次，於台北中泰賓館及民生東路附近，交付被告公司之
        他項「祥龍文具組」商品（每組售價4,200元），以抵
        付原告所稱之著作權使用之報酬，每次30幾組，兩次共
        計約70幾組（4200元×70組＝294000元），此有證人薛
        淇元之證詞可證，而被告當時交付原告之祥龍文具組價
        值實已足以抵付系爭契約存續期間所使用之報酬。
    ２、系爭契約自87年1月底終止後迄今已近8年多，倘如原告
        所陳，被告於契約存續期間或契約終止時，並未給付原
        告任何使用報酬，原告為何自合約87年1月底終止後迄
        今已近8年多，皆未向被告請求給付使用報酬，原告之
        舉措亦與常情相違，益見證人所述，被告業於分兩次給
        付原告使用之報酬，應為不爭之事實。
      並聲明：
      (一)原告之訴及假執行聲請均駁回。
      (二)如受不利判決，願供擔保請准宣告免為假執行。
三、兩造不爭執之事實：
  (一)原告係「商周青銅兵器」一書之著者，於82年11月著作出
      版，嗣與被告於85年7月16日訂立系爭契約，約定「將其
      珍藏之春秋期「吳王夫差劍」（見所著之『商周青銅器』
      書內第230頁）之圖文著作權，同意授權授權被告開發複
      製為工藝商品（下稱系爭商品），依器形及銘文縮小尺寸
      為23㎝×2.2㎝銷售，並配與不同造型座架。由原告監製
      ，被告出資開發銷售」、「授權期限自85年1月至87年1月
      底，產品數量限定為1萬套，擇先逾期或達成數量，即視
      為本約期滿，此合作續約需另行簽訂之。」、「被告願將
      產品售價或（總數量）百分之20給付原告以為報酬」。
  (二)原告所著「商周青銅兵器」一書第230頁「夫差劍」之實
      物攝影，為訴外人林憲煜所拍攝且同意攝影著作權歸屬於
      原告所有。
四、兩造之爭點及論斷：
    原告主張其將所著「商周青銅兵器」一書第230頁之語文著
    作及攝影著作，簡稱「圖文著作」（著作權法第5條第1、5
    款）授權與被告，且依約給予技術指，而被告販賣「夫差劍
    」重製工藝品之價格為每件1,200元，依約定之數量1萬套計
    算20％，被告應給付原告報酬240萬元等語。惟為被告所否
    認，並以前揭情詞置辯。是本件兩造之爭點為：(一)系爭契
    約是否自始無效？(二)被告為同時履行之抗辯，有無理由？
    (三)原告主張被告應給付以系爭商品1萬套計算之報酬，有
        無理由？
  (一)關於系爭契約效力之爭點：
    １、本件原告主張系爭契約所約定「圖文著作權」之授權，
        乃指其所著之「商周青銅兵器」一書第230頁之「語文
        著作權」及「攝影著作權」等語。經查：
      (1)「圖文著作」並非著作權法所規定之著作，而「攝影著
        作」及「語文著作」則為著作權法所指著作，此觀該法
        第5條第1項之規定自明。因著作權法之精神，在於保護
        具原創性之著作，故所謂「攝影著作」，應認係指由主
        題之選擇，光影之處理、修飾、組合或其他藝術上之賦
        形方法，以攝影機產生之著作。又攝影著作所保護之客
        體為攝影之本身，而非被攝影之對象，故針對同一被攝
        影對象，在同樣的場所，由不同人分別拍攝，即使內容
        物相同，但因各創作的取景角度、光線掌握、運用鏡頭
        等均有不同，且包含個人獨特之思想或感情，即屬不同
        之攝影著作。本件原告所著「商周青銅兵器」一書第
        230頁乃對「夫差劍」實物之攝影照片（下稱系爭照片
        ），為林憲煜所拍攝且同意攝影著作權歸屬於原告所有
        ，此有同意書附卷可稽（見本院卷32），且為被告所不
        爭執，堪信為真實。惟依上開說明，被攝影之對象即「
        夫差劍」實物本身並非攝影著作權所保護之客體。又原
        告僅係該「夫差劍」實物之所有人，而非創作人。是被
        告抗辯：重製「夫差劍」造型之工藝品無需得到原告授
        權等語，尚非無據。
      (2)又「語文著作」係指詩、詞、散文、小說、劇本、學術
        論述以及演講等，此有內政部81年6月10日台內著字
        第8184002號公告著作權法第5條第1項各款著作內容例
        示可參（見本院卷頁30）。本件原告所著作「商周青銅
        兵器」一書第230頁乃對「夫差劍」實物之攝影照片，
        該書頁上除「夫差劍」之影象外，另無任何文字著述，
        此有該頁影本附卷可稽（見本院卷頁6），核與上述著
        作權法所謂「語文著作」之要件尚有未符。至系爭照片
        中之「夫差劍」上原有「攻、敔、王、夫、差、自、乍
        、其、元、用」等象形文字，並非原告所彖刻創作，則
        「夫差劍」造型工藝品之重製亦不生須經原告授權之問
        題。
    ２、惟探求契約當事人之真意，應通觀契約全文，依誠信原
        則，從契約之主要目的及經濟價值等作全盤之觀察，若
        契約文字，有辭句模糊，或文意模稜兩可時，固不得拘
        泥於所用之辭句，但解釋之際，並非必須捨辭句而他求
        ，倘契約文字業已表示當事人真意，無須別事探求者，
        即不能反捨契約文字更為曲解。（最高法院17年上字第
        1118號判例、86年度台上字第3873號判決要旨參照）。
        系爭契約前言除約定原告將所著「商周青銅兵器」一書
        第230頁「夫差劍」之「圖文著作權」授權被告開發複
        製為工藝商品外，並載明「由甲方監製，乙方出資開發
        銷售。雙方合作條件如下：」等語，參以系爭契約第一
        條約定：「甲方（即原告）將儘力協助指導乙方（即被
        告）對吳王夫差劍仿古製品之指導，以提昇此仿古劍之
        藝術與育教娛樂之意義」、第五條約定：「甲方指導乙
        方對吳王夫差劍仿古劍的商品改進、包裝均需交與乙方
        執行改善：：」，第三條則約定被告應給付原告「報酬
        」而非「權利金」，且被告亦自陳：「當事人立約之真
        意，原告應履行技術指導及義務推廣之責任，占有極大
        的比重，與被告報酬之給付，有對待給付之關係」等語
        。而系爭契約乃包括授權及技術指導之混合契約，復為
        兩造所不爭執。互核以觀，堪認兩造訂立系爭契約之真
        意非重在單純之授權，兩造訂約之主要目的乃在合作開
        發複製夫差劍造型之縮小尺寸工藝商品，由原告提供圖
        文參考並指導協助監督製作，被告則出資開發生產後銷
        售，再視產品數量計算應給付原告之報酬。
    ３、承上所述，授權尚非兩造訂約之主要目的，則被告因認
        複製夫差劍造型之工藝品須經原告授權，而與原告於系
        爭契約訂定有關「夫差劍」之「圖文著作」授權等語，
        核與著作權法所規定之著作種類及要件未盡相符，應僅
        涉及意思表示錯誤之問題，況被告並未於法定期間內為
        撤銷之表示，則系爭契約之效力自不生影響。而原告就
        應提供其所著「商周青銅兵器」書內第230頁之圖文提
        供被告參考並指導協助監督製作等契約義務，客觀上並
        無給付不能之情事，則被告抗辯：原告就授權部分自始
        給付不能，則系爭契約全部無效云云，尚不足採。
  (二)關於被告為同時履行抗辯之爭點：
    １、被告曾於86年3月19日傳真函文予原告，表示「苦候多
        時，不知您有關夫差劍文案部分是否已備妥？另單劍錦
        盒部分，『已重新打樣』，並內含一壓克力劍座，預定
        本星期內會成型，屆時將請您過目」等語，此有該傳真
        函附卷可稽（見本院卷頁44）。則被告既有修改重新打
        樣再交付原告過目之情事，由此堪認，原告主張其確有
        指導被告修改商品等語，衡情可採。被告抗辯原告未依
        系爭契約第1、5條之約定提供技術指導云云，尚難採信
        ，則被告以原告未盡對待給付義務為由而為同時履行之
        抗辯，自屬無據。
    ２、至系爭契約第6條乃約定「仿古劍商品銷售搭配甲方（
        即原告）珍藏古劍於世界各地展覽時得以展售，甲方願
        義務推廣之。但需辦展單位與乙方（即被告）就經銷條
        件，協商同意為準，且不得損及甲方應有之利益」等語
        ，由該文義可見，原告係同意其收藏之古劍展覽時，經
        辦展單位與被告協商同意，得搭配展售被告生產之仿古
        劍商品並願義務推廣之，則該條約定之履行既涉及第三
        人與被告達成經銷條件協議為前提，已難認與本件報酬
        之給付有何對待給付之關係。況被告亦未舉證證明原告
        有於何時展覽古劍且經辦展單位達成經銷條件協議而原
        告拒絕搭配展售及協助推廣等事實，則被告以原告未履
        行協助推廣銷售之對待給付義務，而為拒絕給付報酬之
        同時履行抗辯，亦不足採。
  (三)關於被告生產數量之爭點：
    １、系爭契約第二條約定：「雙方同意授權期限自85年1月
        起至87年1月底止，產品數量限定為1萬套，擇先逾期或
        達成數量，即視為本約期滿，此合作續約需另行簽訂之
        。乙方若有違約情事，則視違約輕重賠償產品售價百分
        之八十予甲方。」、第三條則約定：「乙方願將產品售
        價（或總數量）的百分之二十予甲方作為報酬，乙方為
        示合作誠意願將量產品予以編號，每生產一百件立即轉
        交二十件或同額現金付清甲方，直至量產完為止。」，
        互核以觀，堪認兩造乃約定2年期間已屆至而未達限定
        數量時，或2年期間尚未屆至但已達成1萬套數量時，均
        視為系爭契約期滿，且被告應給付契約有效期間內實際
        所生產之產品售價或數量之20％予原告以為報酬。是原
        告主張：合約屆期即視為販賣1萬套云云，尚不足採。
        而本件原告請求被告給付1萬套產品售價20％之報酬，
        即應就被告於系爭契約期間有生產1萬套產品之權利發
        生要件事實，應負舉證之責任。
    ２、原告雖以被告自訂約迄今多年生產銷售未曾間斷，其銷
        售量早已遠超過系爭合約所訂之1萬套限定數量云云。
        惟依系爭契約第二條約定，系爭契約期滿，合作續約需
        另行簽訂，被告若有違約情事，則視違約輕重賠償原告
        產品售價80％，已如上述，而兩造於系爭契約期滿後未
        另訂合作續約，為兩造所不爭執。準此，被告若於系爭
        契約期滿後再事生產乃涉及有無違約之問題，原告既係
        依約請求被告給付報酬，即應證明被告有於系爭契約期
        間內生產1萬套產品之事實，而原告僅以被告自訂約迄
        今多年生產銷售量早已遠超過1萬套為由，尚不足推認
        被告確於系爭契約期間生產1萬套產品。原告另以被告
        於其公司網路上自承有29處合作廠商之銷售通路，且原
        告亦曾於95年2月27日自誠品書局台中新光百貨分店及
        94年3月16日自國立歷史物館員工福利社購得系爭商品
        云云，固據提出被告公司網站資料及發票影本為證（見
        本院卷頁40至42）。惟據此僅可認定被告迄至94及95年
        間仍有販售系爭商品之事實，尚不足推認該販售商品係
        被告於系爭契約有效期間所生產，更難據以認定被告於
        契約期間已生產系爭商品1萬套。
    ３、按當事人無正當理由不從提出文書之命者，法院得審酌
        情形認他造關於該文書之主張或依該文書應證之事實為
        真實，民事訴訟法第345條第1項定有明文。原告聲請命
        被告提出系爭契約期間銷售系爭物品之商業帳簿，惟被
        告則以：商業帳冊資料置於台北市信義區松信號36號被
        告公司地下1樓，因90年9月16日至18日納莉颱風大水造
        成資料泡水毀損而無法提出等語。本院審酌被告就其所
        稱無法提出上開文書之原因業據提出台北市信義區雅祥
        里里長證明書一件予以釋明，尚難認被告係故意無正當
        理由違背提出文書命令。則原告主張應依上開條文逕認
        其關於被告有於系爭合約有效期間有生產1萬套數量之
        應證事實為真實，尚難遽採。
    ４、被告抗辯：86年底曾二次以被告公司所生產之他項「祥
        龍文具組」商品共70套，以抵付原告之報酬等語；核與
        證人即被告公司當時業務專員薛淇元到庭證稱：「（有
        將文具組交給原告？）有，大約八十六年底的時候，在
        中泰賓館附近，給二次，都在傍晚，都是在路邊，原告
        開車，我們也開車，停在路邊交貨，每次大約三十幾組
        左右，是祥龍文具組，該文具是被告公司生產，壹組售
        價3,980元。：：（為何要給甲○○這些文具？）詳情
        我不清楚，好像是拿來交換授權金的。」等語（見本院
        卷頁90反面），其情大致相符。參以原告對於上開「祥
        龍文具組」每套售價3,980元並不爭執，且同意由系爭
        報酬請求中扣除（見本院卷頁143反面），是應認被告
        曾以上開每組售價3,980元之「祥龍文具組」70組，以
        抵付依系爭契約應付原告之報酬。除此之外，原告並未
        舉證證明被告有於系爭合約有效期間生產1萬套系爭商
        品，則其請求被告仍應給付其餘報酬，為不足採。
五、綜上所述，上訴人依系爭契約第二條前段約定，請求被告給
    付報酬240萬元及自起訴狀繕本送達翌日起至清償日止之法
    定遲延利息，為無理由，不應准許。其假執行之聲請，因訴
    之駁回而亦失所依附，應併予駁回。
六、本件事證已臻明確，兩造其餘攻擊、防禦方法及未經援用之
    證據，經本院審酌後認對判決結果不生影響，爰不一一論列
    ，附此敘明。
七、結論：原告之訴為無理由，依民事訴訟法第78條，判決如主
    文。
中    華    民    國    95    年    12    月    27    日
                  民事第二庭    法  官  鄭純惠
以上正本係照原本作成
如對本判決上訴，須於判決送達後20日內向本院提出上訴狀
中    華    民    國    95    年    12    月    27    日
                                書記官  陳素卿


司法院資訊處製作；財團法人民間司法改革基金會備份。
